臺灣臺南地方法院交通事件裁定　　　　　　　　　　九十三年度交聲字第四六號
　　移送機關　交通部公路總局嘉義區監理所臺南監理站
　　受處分人
　　即異議人　甲○○
右列受處分人因違反道路交通管理處罰條例案件，對於交通部公路總局嘉義區監理所
臺南監理站九十三年九月一日所為之裁決處分（處分案號：嘉監南字第裁七四—Ｓ0
0000000號）聲明異議，本院裁定如左：
    主  文
原處分撤銷。
甲○○汽車駕駛人，駕駛汽車違反道路交通安全規則，因而肇事致人受傷，記違規點
數參點。
    理  由
一、原處分意旨略以：受處分人即異議人甲○○於民國九十三年三月六日晚間九點十
    五分左右，駕駛車牌號碼九Ｕ—八二六號營業大客車，行經台南市○○路○段六
    十六號前時，因違反保持安全間隔之道路交通安全規則而與被害人劉芳瑜所駕駛
    之車牌號碼Ｈ八六－七二０號重型機車發生擦撞，且造成被害人受有骨盆骨折、
    內出血、陰道壁撕裂傷、膀胱破裂、腸繫膜撕裂傷及乙狀結腸撕裂傷等傷害，而
    有駕車違反交通安全規則肇事致人受傷之違規行為，並經台南市警察局交通隊警
    員據報到場處理後予以開單舉發。後來原處分機關即交通部公路總局嘉義區監理
    所臺南監理站經查證結果，亦認異議人之前述違規事實明確，乃依修正前之道路
    交通管理處罰條例第六十一條第三項之規定，裁處異議人吊扣駕駛執照三個月等
    語。
二、聲明異議意旨則略以：受處分人即異議人甲○○並不否認有於前述時、地，駕駛
    車牌號碼九Ｕ—八二六號營業大客車，不慎與被害人劉芳瑜所駕駛之車牌號碼Ｈ
    八六－七二０號重型機車發生擦撞，且造成被害人受有骨盆骨折、內出血、陰道
    壁撕裂傷、膀胱破裂、腸繫膜撕裂傷及乙狀結腸撕裂傷之傷害等事實，然因本件
    肇事地點為網狀黃線區○○○○○道之劃分，所謂安全間距應如何保持。而本件
    被害人所騎機車之著地點，距離路面邊線亦有三‧八公尺，被害人應足以與異議
    人所駕駛之大客車保持安全間距，原處分機關為何認為是異議人未保持安全間距
    。況本件車禍發生，亦不能排除其他車輛撞及被害人之機車所致。從而，異議人
    應無任何違反道路交通安全規則之情形，故異議人不服原裁決，乃提起本件異議
    。
三、按汽車駕駛人，駕駛汽車違反道路交通安全規則，因而肇事致人受傷者，記違規
    點數三點；致人重傷者，吊扣其駕駛執照三個月至六個月，九十三年四月二十一
    日修正公布，且於同年七月一日施行之道路交通管理處罰條例第六十一條第三項
    定有明文；又汽車行駛時，駕駛人應注意車前狀況及兩車併行之間隔，並隨時採
    取必要之安全措施，道路交通安全規則第九十四條第三項亦規定甚明。至「行為
    後本法有變更者，適用裁處時之規定，但裁處前之規定有利於行為人者，適用最
    有利於行為人之規定。」，社會秩序維護法第三條則定有明文，而道路交通管理
    處罰條例中雖無相關法律變更適用之規定，但因二者均屬行政秩序罰類之法規，
    故違反道路交通管理處罰條例行為之處罰，亦應有前述「從新從輕」原則之類推
    適用。
四、經查：
    （一）受處分人即異議人甲○○並不否認有於前述時、地，駕駛車牌號碼九Ｕ—
          八二六號營業大客車，不慎與被害人劉芳瑜所駕駛之車牌號碼Ｈ八六－七
          二０號重型機車發生擦撞，且造成被害人受有骨盆骨折、內出血、陰道壁
          撕裂傷、膀胱破裂、腸繫膜撕裂傷及乙狀結腸撕裂傷之傷害等事實，且有
          臺南市警察局南市警交字第Ｓ00000000號舉發違反道路交通管理
          事件通知單、臺南市警察局九十三年九月二十日南市警交字第０九三００
          四一二五七號函附之異議人與被害人之警詢筆錄、道路交通事故現場圖、
          道路交通事故調查報告表（一）、（二）及事故現場蒐證照片四十五張等
          附卷可參。又被害人因本件車禍而受有前述之普通傷害（非重傷），則有
          國立成功大學醫學院附設醫院九十三年三月十日第００八三０九號診斷證
          明書一紙存卷可佐。
    （二）其次，受處分人即異議人甲○○於警詢時業已自承：肇事前其所駕駛之大
          客車係沿台南市○○路○段內側快車道行駛等語（參見卷附之九十三年三
          月六日警詢筆錄）；又被害人劉芳瑜在警詢時則指稱：本件車禍發生前，
          其係行駛於台南市○○路○段之外側快車道，而異議人所駕駛之大客車則
          係跨越內、外側快車道與其所騎之機車併排行駛，後來其便感到所騎之機
          車隨即被大客車之車身擦撞到等情（卷附之九十三年五月十六日警詢筆錄
          參照）。另參酌本件警繪道路交通事故現場圖與事故現場蒐證照片中之機
          車刮地痕起點及走向等跡證，亦可發現被害人所騎之機車於事故發生後，
          確實在外側快車道內倒地滑行，故本件車禍之發生，應係被害人正常行駛
          於前述永福路一段之外側快車道，而遭異議人所駕駛之大客車偏右行駛而
          擦撞所致。據此，足見異議人駕駛大客車行經本件肇事地點時，有偏向外
          側快車道行駛，而未與被害人所騎之機車保持適當之併行安全間隔，係本
          件車禍之發生原因，應尚可認定。
    （三）再者，本件經送台灣省台南區行車事故鑑定委員會鑑定結果，亦認受處分
          人即異議人甲○○，駕駛大客車，未保持安全間隔，為肇事原因等情，有
          該委員會九十三年七月七日南鑑字第九三０八三一號函附之鑑定意見書一
          份在卷足憑，此結果更加證明異議人駕車肇事致被害人劉芳瑜受傷之行為
          ，確有違反道路交通安全規則第九十四條第三項中關於駕駛人應保持兩車
          併行安全間隔之規定無疑。至本件異議人所駕駛之大客車與被害人所騎之
          機車間，經查尚無同車道前後車間之超車行為，故上開鑑定機關引用道路
          交通安全規則第一百零一條第五款之超車規定，而為其鑑定結果之法規依
          據，經核則尚非適當，然異議人駕駛大客車有違反併行超越時應保持安全
          間隔之道路交通安全規則一事，則應可確認。另本件車禍之發生地點，雖
          係位於無劃設車道線，而屬網狀黃色實線之禁止臨時停車區域附近，然駕
          駛人駕車行經此等區域時，仍應遵循其先前所行駛之車道範圍，而保持穩
          定行向而繼續前行，尚非得以在行經此等區域時，因見該區域內無任何車
          道線之劃設，即可任意偏向行駛，且駕駛人與併行之他車應保持安全間隔
          之注意義務，亦不因此而得以免除，故異議人亦難僅以本件肇事地點係位
          於網狀黃色實線區域附近，而主張其無從保持兩車併行安全間隔。此外，
          被害人所騎之機車依照道路交通安全規則第九十九條第一項第二款之規定
          ，本可正常行駛於前述永福路一段外側快車道內，其對於原行駛於內側車
          道而違規偏向外側車道行駛之車輛，並無應當避讓之注意義務，故異議人
          亦不能以其所駕駛之大客車偏向外側車道行駛時，被害人所騎之機車距離
          路邊尚有甚寬之距離，如果被害人能再儘量靠路邊行駛，則本件車禍即無
          從發生等藉口，而欲免除其違規責任。又本件亦查無其他積極事證，足以
          證明被害人所騎之機車，係因其他車輛之撞擊，以致被害人倒地受傷，而
          如前述，本件車禍之發生，係因異議人駕車未保持兩車併行之安全間隔所
          致等情事，既可認定，則異議人前述所辯：本件車禍發生，亦不能排除其
          他車輛撞及被害人之機車所致云云，經核亦非可採。從而，異議人於前開
          時、地，有駕駛營業大客車而違反交通安全規則以致肇事，並造成被害人
          受傷之違規行為，應無疑問。
    （四）然而，受處分人即異議人甲○○前述駕駛汽車違反道路交通安全規則，因
          而肇事致被害人劉芳瑜受傷之違規事實，其行為時間係九十三年三月六日
          ，而其行為後之九十三年七月一日，上開道路交通管理處罰條例第六十一
          條第三項業已修正變更並施行。又異議人行為時之道路交通管理處罰條例
          第六十一條第三項係規定：「駕駛汽車違反道路交通安全規則，因而肇事
          致人受傷者，吊扣其駕駛執照三個月至六個月」；現時之同條項前段之規
          定，其處罰規定則已修正為「記違規點數三點」，比較右述新舊法之規定
          內容，顯以新法之規定較有利於異議人。據此並參照前述「從新從輕」原
          則類推適用之說明內容，可知異議人之上開駕駛汽車違反道路交通安全規
          則，因而肇事致人受傷之違規行為，應適用現行道路交通管理處罰條例第
          六十一條第三項前段之規定，始為妥當。從而，原處分機關即交通部公路
          總局嘉義區監理所臺南監理站就異議人之上述違規行為，依照修正前之道
          路交通管理處罰條例第六十一條第三項之規定，裁處異議人吊扣駕駛執照
          三個月，於法即有未合。
五、綜上所述，本件原裁決處分既有前述違誤之情形，故應由本院裁定將原處分撤銷
    ，然因受處分人即異議人甲○○於前述時、地，有駕駛汽車違反道路交通安全規
    則第九十四條第三項之規定，因而肇事致被害人劉芳瑜受傷之違規事實既可認定
    ，則本院仍應根據修正後道路交通管理處罰條例第六十一條第三項之規定，另為
    異議人如主文第二項所示之諭知，以資適法。
六、據上論斷，應依道路交通案件處理辦法第二十條前段，裁定如主文。
中      華      民      國      九十三      年      十    月   十三     日
                              臺灣臺南地方法院交通法庭
                                  法  官    陳  志  成
右正本證明與原本無異。
如不服本裁定應於送達後五日內向本院提出抗告狀。
                                  書記官    黃  瓊  蘭
中      華      民      國      九十三      年      十    月   十三     日
